【裁判字號】    90,訴,583
【裁判日期】    901206
【裁判案由】    損害賠償
【裁判全文】
臺灣板橋地方法院民事判決  九十年度訴字第五八三號
    原      告  乙○○
    被      告  甲○○
右當事人間請求損害賠償事件，本院判決如左：
    主    文
被告應給付原告新台幣壹拾參萬壹仟貳佰陸拾壹元，及自民國八十九年十月二十一日
起至清償日止按年息百分之五計算之利息。
原告其餘之訴駁回。
訴訟費用由被告負擔。
本判決第一項於原告以新台幣伍萬元供擔保後，得假執行。
原告其餘假執行之聲請駁回。
    事    實
一、原告方面：
  ︵一︶聲明：被告應給付原告新台幣（下同）五十二萬一千二百六十一元，及自起
        訴狀繕本送達翌日起至清償日止按年息百分之五計算之利息，並陳明願供擔
        保請准宣告假執行。
  ︵二︶陳述與證據：引用附件一。
二、被告方面：
  ︵一︶聲明：原告之訴及假執行之聲請均駁回。
  ︵二︶陳述：詳本判決書理由欄一、案情摘要之(2)。
  ︵三︶證據：未提出任何證據。
    理    由
一、案情摘要：
    (1)原告起訴主張：緣於民國（下同）八十八年六月十二日凌晨二時許，原告將車
      牌號碼ＨＰ－４７９６號自小客車停放在台北縣板橋市○○街十四號前之停車
      格內，被告返家時因無法進入位於同街十四號之住處，遂將車牌號碼ＵＴ－７
      ４１８號自小客車停放於對向車道上，並請一名女子要求原告將汽車移動，嗣
      因原告以被告口氣不好請被告要客氣一點，詎被告竟持置於其自小客車後行李
      箱之木刀毆打原告，致原告受有左側第七、第八肋骨骨折、左肺挫傷出血、體
      表外傷等傷害，原告雖經送往台北縣立板橋醫院住院觀察，惟為避免日後產生
      後遺症，遂另至菩提中醫診所治療，治療期間自八十八年六月十四日起至同年
      九月二十三日止，計支出醫藥費用六萬六千八百十一元，又因上半身需以藥物
      包紮無法工作，依基本工資每月新台幣（下同）一萬六千五百元折算，被告應
      賠償原告五萬四千四百五十元之減少勞動能力損失，原告經此傷害，精神上受
      有極大之痛苦，被告應賠償原告四十萬元之非財產上損害，爰依民法第一百八
      十四條第一項、第一百九十三條第一項、第一百九十五條第一項規定提起本件
      訴訟。
    (2)被告則辯稱：被告之店門口（即台北縣板橋市○○街十四號）前禁止停車，案
      發時原告卻將汽車停在被告之店門口前，致被告駕駛車牌號碼ＵＴ－７４１８
      號自小客車返家時無法進入而停於對面之車道上，被告乃請同車之女子黃淑慧
      至台北縣板橋市○○街八號原告所開設之牛肉麵店請原告將汽車移開，原告先
      則否認車牌號碼ＨＰ－４７９６號之自小客車為其所有，繼則走到車牌號碼Ｈ
      Ｐ－４７９６號之自小客車旁對被告說：「這路是你的，我車不能停嗎？」態
      度相當惡劣，被告乃請原告口氣好一點，原告竟將被告推倒致眼鏡掉到地上，
      被告乃至自小客車後行李箱拿出木刀防衛，被告本身也有受傷。
二、本院認定之事實：
    (1)本件原告所受傷害係遭被告持木刀攻擊所致：原告主張此部分之事實，業據提
      出台北縣立板橋醫院及菩提中醫診所出具之診斷證明書二紙為證，被告對於兩
      造發生互毆乙節亦不爭執，堪信原告此部分之主張為真實。
    (2)本件被告持木刀攻擊原告之行為並不構成正當防衛：依據被告自己陳述：被告
      依因遭原告推倒，且眼鏡被打落掉在地上，遂至其自小客車後行李箱拿木刀出
      來防衛等語，被告縱有被推倒在地，但原告並未有進一步之攻擊行為，現時不
      法侵害業已除去，被告猶持木刀攻擊原告，自不得主張正當防衛。
    (3)本件兩造互毆事件原告停車擋道且出言挑釁係屬主要因素：
      I查台北縣板橋市○○街二至十四號前目前均劃有紅線，並無設置停車位，為
        於法院已屬顯著之事實，被告對此自無庸舉證，是被告主張原告在禁止停車
        之被告店門口前停車，致被告駕駛車牌號碼ＵＴ－７４１８號自小客車返家
        時無法進入而停於對面之車道上乙節，自堪信為真實。原告雖主張係將自小
        客車停放於被告店門口前之停車格內云云，惟僅徒托空言，未能舉證以實其
        說，顯非實在，不足採信。
      II復查件被告駕車返家時因店門口遭原告違規停車擋住無法進入，乃請同車之
        女子黃淑慧要求原告將自小客車移走，及原告走到車牌號碼ＨＰ－４７９６
        號之自小客車旁時，被告係坐在停放於對向車道車牌號碼ＵＴ－７４１８號
        之自小客車內之事實，均為兩造所不爭執。苟原告走到車牌號碼ＨＰ－４７
        ９６號之自小客車旁係要將車移走，此前被告既均坐於對向車道車牌號碼Ｕ
        Ｔ－７４１８號之自小客車內，且與原告交涉移車事宜者係又黃淑慧而非被
        告，衡情被告並無口氣不好之情事，原告應於走到車牌號碼ＨＰ－４７９６
        號自小客車旁時，迅速進入車內將車移走，豈有仍站在自己車旁要坐在停放
        於對向車道自小客車之被告口氣好一點之理？核原告主張：要求被告請人移
        車時口氣要客氣一點云云，顯與實情不符，不足採信。觀諸被告並無請人移
        車口氣不好之情事，原告卻站在自己之自小客車旁指摘坐於對向車道自小客
        車內之被告，且無實際移車行為之客觀事實，堪認原告主觀上並無移車之意
        願。核被告於本院審理中所辯：「原告先否認車牌號碼ＨＰ－４７９６號之
        自小客車為其所有，繼則對被告說：『這路是你的，我車不能停嗎？』」核
        與常情相符，堪予採信。因此，本件互毆事件之主要因素係出於原告拒絕將
        自小客車移走，與出言挑釁被告所致，至為明確。
    (4)本件係原告動手將被告推倒在地，導致被告自車牌號碼ＵＴ－７４１８號自小
      客車後行李箱取得木刀發生互毆：按民事審判係採取優勢舉證原則，而非真實
      發現主義，除非法院得依職權查得事實之真象，否則，必須從兩造之主張與抗
      辯中選擇可信度較高者，採信為適用法律之事實。本件傷害糾紛中究竟何人先
      動手，對於非財產上損害之核定有重要影響，自有加以深究之必要，惟對於此
      項爭點兩造各執一詞，原告主張其於要求被告請人移車口氣要好一點後，被告
      就到小自車之後李行箱取出木刀攻擊原告云云，被告則抗辯：係遭原告先推倒
      在地後，始從自小客車之後行李箱取出木刀攻擊原告等語，證人葉春貴與黃淑
      慧則於本院八十九年度易字第三二一七號傷害刑事案件審理中到庭作證，分別
      附和原告之主張與被告之抗辯。查台北縣板橋市○○街十四號前之案發地點不
      得停車，且被告根本未下車請原告移車，已詳述如前，原告卻為案發地點劃有
      停車格及被告請人移車口氣不好之不實主張，顯見原告主張之真實性很低，另
      在本院刑事庭審理中附和原告主張之證人葉春貴係原告之弟，依法毋庸具結不
      負偽證之責，其所為證詞可信度亦不高。反觀被告抗辯先遭原告推倒在地之事
      實，核與證人黃淑慧於本院刑事庭審理中所為結證相符，而證人黃淑慧與被告
      僅為朋友關係，衡情當不致甘冒偽證之刑責而為不實之證詞，本院審酌全辯論
      意旨及調查證據之結果認為被告此部分之抗辯，堪予採信。
三、本件法律之適用：
    被告持木刀將原告毆傷，致原告受有左側第七、第八肋骨骨折、左肺挫傷出血與
    體表外傷之傷害，原告就其所受損害自得依民法第一百八十四條第一項、第一百
    九十三條第一項、第一百九十五條第一項之規定請求被告負損害賠償責任，茲審
    酌其請求之金額項目如下：
    (1)原告請求醫療費用六萬六千八百十一元部分應予准許：原告主張於八十八年十
      二日凌晨遭被告持木刀毆傷，受有左側第七、第八肋骨骨折與左肺挫傷出血等
      之傷害，旋送至台北縣立板橋醫院掛急診治療，並經排定住院開刀，原告因有
      工作又畏懼開刀，仍於當日繼續工作，延至第二日呼吸喘急有氣胸現象，經送
      台北縣立板橋醫院急診，再轉送菩提中醫診所治療，至八十八年九月二十三日
      治療完畢止，共計支出醫療費用六萬六千八百十一元之事實，業據提出台北縣
      立板橋醫院及菩提中醫診所出具之診斷證明書與醫療用費證明單（收據）共四
      件，及菩提中醫診所出具之勞工保險殘廢診斷書一件為證，自堪信為真實，原
      告請求被告賠償全額醫療費用為有理由，應予准許。
    (2)原告請求減少勞動能力損失五萬四千四百五十元部分應予准許：本件原告遭被
      告持木刀毆傷後，仍於當日繼續工作，延至第二日因呼吸喘急有氣胸現象致無
      法工作，經送台北縣立板橋醫院掛急診治療，已詳述如前，堪認原告遭被告持
      木刀毆傷必受有減少勞動能力之損害。茲應進一步查證者為原告無法工作之期
      間有多久，與原告每月之工作所得金額為若干，兩者相乘即為原告所可請求之
      減少勞動能力損失。查原告無法工作之期間經本院依職權向原告就診之菩提中
      醫診所查詢結果，於其出具之勞工保險殘廢診斷書中回覆稱：原告大部分時間
      需要臥床，無法從事精細工作等語，本院據此認定原告自八十八年六月十四日
      起至同年九月二十三日之就診期間應已無法繼續原有工作。復查原告主張於遭
      被告持木刀毆傷前係經營牛肉麵營業之事實，為被告所不爭執，本院依職權向
      財政部台灣省北區國稅局台北縣分局查證原告申報所得稅之資料，雖經該局函
      覆並無原告申報資料，惟稅納義務人未申報納稅未必係營業有所虧損，出於未
      依法據實申報者多有所在，原告既遭被告毆傷無法工作，則受有減少勞動能力
      損失為常態事實，無庸再負舉證責任，僅係無法證明損失之數額，參酌民事訴
      訟法第二百二十二條第二項之規定：「當事人已證明受有損害而不能證明其數
      額或證明顯有重大困難者，法院應審酌一切情況，依所得心證定其數額」，本
      院認為原告主張依基本工資每月一萬六千五百元推算尚屬合理。是原告請求減
      少勞動能力損失五萬四千四百五十元〔1650*(3+9/30) 〕，為有理由，應予准
      許。
    (3)原告請求之慰撫金在一萬元範圍內為適當：原告遭受被告持木刀毆傷致受有左
      側第七、第八肋骨骨折、左肺挫傷出血等傷害，且三個月餘無法工作，精神上
      固受有相當之痛苦，但本件兩造互毆之主因係原告將自小客車停放於禁止停車
      之被告店門口，經被告委請女子陳淑慧要求原告將車移開，原告非但未將自小
      客車移開，反而站於於自小客車旁指責被告口氣不好，並先出手將下車交涉之
      被告推倒在地，被告始憤而取出木刀攻擊原告，已詳述如前，被告出手過重固
      有未當，但苟非原告擋道挑釁，衡情當不致發生兩造互毆事件。是原告受創雖
      非屬車微，但參酌「入衡平法院必須有乾淨雙手」之法理，本院認為原告不得
      於自己挑起事端之民事糾紛中獲取鉅額之精神慰撫金，否則，如被告不與之計
      較，原告即可逞其擋道挑釁之行徑，被告憤而攻擊致原告受傷，原告亦可請求
      高額之慰撫金，不啻鼓勵效尤擋道挑釁之行徑，社會法律秩序將難以維持。因
      此，本院斟酌實際狀況，及兩造之身分、地位等一切情狀，認為原告請求被告
      賠償四十萬元之慰撫金尚嫌過高，應予核減為一萬元，較為適當。
四、從而，原告依據侵權行為之法律關係請求被告賠償如主文第一項所示之金額，為
    有理由，應予准許，逾此之請求，即屬無據，應予駁回。又原告陳明願供擔保請
    准宣告假執行，就其勝訴部分經核無不合，爰酌定相當擔保金額准許之，至於其
    敗訴部分，其假執行之聲請亦失所附麗，應予駁回。
五、結論：原告之訴一部為有理由，一部為無理由，依民事訴訟法第七十九條，第三
    百九十條第二項，判決如主文。
中      華      民      國    九十      年     十二     月     六     日
                                臺灣板橋地方法院民事第三庭
~B法      官  何君豪
右為正本係照原本作成
如對本判決上訴，須於判決送達後廿日內向本院提出上訴狀
中      華      民      國    九十      年     十二     月     六     日
~B法院書記官  王麗珍


司法院資訊處製作；財團法人民間司法改革基金會備份。
